最高法院刑事判決　　　　　　　　　　　　　　　九十一年度台上字第三二一七號
　　上　訴　人　甲○○
右上訴人因強盜案件，不服台灣高等法院台中分院中華民國九十一年一月十一日第二
審更審判決（九十年度上更(一)字第四二三號，起訴案號：台灣南投地方法院檢察署八
十九年度偵緝字第一三七、一三九號、九十年度偵字第一八二號），提起上訴，本院
判決如左：
    主  文
上訴駁回。
    理  由
按刑事訴訟法第三百七十七條規定，上訴於第三審法院，非以判決違背法令為理由，
不得為之。是提起第三審上訴，應以原判決違背法令為理由，係屬法定要件。如果上
訴理由狀並未依據卷內訴訟資料，具體指摘原判決不適用何種法則或如何適用不當，
或所指摘原判決違法情事，顯與法律規定得為第三審上訴理由之違法情形，不相適合
時，均應認其上訴為違背法律上之程式，予以駁回。本件原判決撤銷第一審關於上訴
人甲○○竊盜部分之科刑判決，改判論上訴人以竊盜，因脫免逮捕，而當場施以強暴
，累犯罪，判處有期徒刑參年陸月之判決。係依憑被害人陳萬興之指訴，共犯嚴仁村
之證詞，參酌上訴人於原審供承：竊取發電機得手後，雖被害人跳上上訴人所駕之自
用小客車，上訴人仍一路行駛，及踩腳煞車及拉手煞車，致被害人摔落地面等語等證
據資料，而為論斷，已敘述其所憑之證據及認定之理由。而以上訴人否認有準強盜之
犯行及所為辯解，為飾卸之詞，不足採信，在理由內依憑調查所得證據，詳加指駁；
並說明：(一)雖被害人陳萬興於原審審理時改稱：上訴人與嚴仁村已將發電機及抽水機
搬至上訴人所駕之自小客車內等語，惟陳萬興於警局初訊時所為之陳述，與上訴人之
供詞相符，應以其於警局初訊時之陳述為可採。(二)共犯嚴仁村於警、偵訊中係就自己
所為竊盜部分而為供述，並未敘及上訴人竊取抽水機之部分，上訴人與嚴仁村既已將
發電機搬至自小客車之行李箱內，並將抽水機搬至地面，其竊取行為應已既遂，公訴
人認僅為未遂，自有未合。(三)上訴人竊取陳萬興上述物品時，即為陳萬興查覺，趴在
上訴人所駕自小客車之後行李箱，上訴人並未脫離陳萬興之視線，而上訴人以蛇行及
緊急煞車之方式，欲甩脫陳萬興，終致陳萬興掉落車下，自屬對陳萬興施以有形之不
法攻擊，係犯刑法第三百二十九條之準強盜罪，應依同法第三百二十八條第一項強盜
既遂罪論處，公訴人認上訴人所為，係犯同法第三百二十條第三項、第一項之竊盜未
遂罪，尚有未洽，應變更起訴法條之理由。從形式上觀察，原判決並無違背法令之情
形存在。上訴意旨置原判決所為明白論斷於不顧，專憑其個人之意見，就原判決理由
已經詳細說明之事項，及原審採證認事之職權行使，漫事爭執，泛言原判決有適用法
則不當之違誤，難認已符合首揭法定之第三審上訴要件。又查：（一）證據之取捨及
事實之認定，均為事實審法院之職權，倘其採證認事並不違背證據法則，自不得任意
指為違法。查原判決認定上訴人有前揭準強盜犯行，已敘明其所憑之證據及認定之理
由，且原判決並就上訴人以一路蛇行，及踩腳煞車及拉手煞車之方式，將被害人摔落
地面，所為之掙脫行為，已達強暴之程度，已詳加指駁及說明，上訴意旨並未依據卷
內資料，具體指摘原判決有何違背法令之情形，徒執陳詞，主張其無傷害之意圖，亦
無施暴等語，無非就原審採證認事之職權行使，任憑己見漫事爭辯，再為事實上之爭
執，自非正當之第三審上訴理由。（二）原判決已載明係據被害人陳萬興之指訴，共
犯嚴仁村之證詞，參酌上訴人於原審之前開供詞，認定上訴人罪證已臻明確之理由，
並無專憑已判決確定之共犯嚴仁村之供述，採為不利上訴人認定之情事，上訴論旨，
妄指為違法，亦非依據卷內訴訟資料而為指摘之合法第三審上訴理由。（三）是否命
證人與上訴人對質，審理事實之法院本有裁酌之職權，原判決既認依憑上開證據，上
訴人應負之罪責，已臻明確，且共犯嚴仁村於原審前審已提訊到庭，被害人陳萬興亦
於原審調查時指述綦詳，原審於審理時未再傳訊被害人及共犯嚴仁村，為無益之調查
，並無違誤可言，上訴人自不得執此指摘，資為適法之第三審上訴理由。其上訴違背
法律上之程式，應予駁回。
據上論結，應依刑事訴訟法第三百九十五條前段，判決如主文。
中      華      民      國    九十一    年      六      月     十二     日
                              最高法院刑事第十庭
                                  審判長法官  林  增  福
                                        法官  邵  燕  玲
                                        法官  吳  昆  仁
                                        法官  陳  世  雄
                                        法官  惠  光  霞
      右正本證明與原本無異
                                              書  記  官
中      華      民      國    九十一    年      六      月     十七     日
